臺灣臺中地方法院民事判決　九十三年度再易字第四五號
　　再審原告　　乙○○○
　　訴訟代理人　吳金源
　　再審被告　　甲○○
右當事人間請求給付票款事件，再審原告對於中華民國九十三年五月十四日本院沙鹿
簡易庭九十三年度沙簡字第六號第一審判決及中華民國九十三年十一月十九日本院九
十三年度簡上字第二一二號第二審判決提起再審之訴，本院判決如左：
    主　  　文
再審之訴駁回。
再審訴訟費用由再審原告負擔。
    事實及理由
一、本件再審原告主張：本件票據債務新台幣（下同）一百三十八萬元，為再審被告
    要取回民國九十二年四月二日投資公司股款五十萬元、投資款一百萬元。但於九
    十三年九月一日鈞院審理時，證人俞建安（再審原告誤載為俞建華）曾供稱：已
    由白凱文同意阮素靜、吳政達分三期五十萬元、五十萬元、三十八萬元清償，有
    寫一份承諾書交白凱文收執等語。本件債權人既已同意阮素靜、吳政達分期付款
    ，債務人之債務已告免除，再審原告得以對抗再審被告，且票據行為之原因關係
    已歸消滅，再審被告自得對抗再審原告。債務既已移轉阮、吳二人，縱再審被告
    未將票據返還再審原告，再審原告仍可對抗之。另本件係被脅迫而簽發支票，屬
    坊間暴力討債之適例，關於再審原告為被脅迫簽發支票，再審原告在原審已提出
    證據，請傳訊證人胡志昇、俞建安、王勝禮（再審原告誤載為王勝弘），參酌現
    場錄影帶，因暴力爭吵驚動鄰居而報案，別有阮素靜等在原審供證在卷。以上之
    證據如經斟酌，可受較有利之裁判。爰依民事訴訟法第四百九十六條第一項第十
    三款之規定，提起本件再審之訴，並聲明：(一)原確定判決廢棄；(二)再審被告在第
    一、二審之訴均駁回；(三)原確定判決第一、二審訴訟費用及再審訴訟費用均由再
    審被告負擔。
二、再審被告方面：本件不經言詞辯論而為判決，未通知再審被告，故無再審被告之
    任何聲明及陳述。
三、得心證之理由：
(一)查再審原告係於九十三年十一月二十五日收受本院九十三年度簡上字第二一二號
    民事確定判決，此有送達證書附於該民事卷可憑，是再審原告於九十三年十二月
    十四日具狀向本院提起本件再審之訴，未逾民事訴訟法第五百條第一項所定三十
    日之不變期間，合先敘明。
(二)按再審之訴，顯無再審理由者，得不經言詞辯論，以判決駁回之，民事訴訟法第
    五百零二條第二項定有明文。次按雖有下列各款情形之一者，得以再審之訴對於
    確定終局判決聲明不服。但當事人已依上訴主張其事由或知其事由而不為主張者
    ，不在此限：一三、當事人發現未經斟酌之證物或得使用該證物者。但以如經斟
    酌可受較有利益之裁判者為限，民事訴訟法第四百九十六條第一項第十三款固有
    明文。惟民事訴訟法第四百九十六條第一項第十三款所謂當事人發現未經斟酌之
    證物或得使用該證物，係指前訴訟程序事實審之言詞辯論終結前已存在之證物，
    因當事人不知有此，致未經斟酌，現始知之；或雖知有此而不能使用，現始得使
    用者而言，最高法院著有二十九年上字第一○○五號及三十二年上字第一二四七
    號判例意旨足資參照。若在前訴訟程序事實審言詞辯論終結前已提出之證物，並
    經原確定判決予以斟酌後而捨棄不採者，本無所謂發現，亦非上開條款所謂未經
    斟酌之證物，即無該條款適用之餘地。又所謂證物，不包含證人在內，故發見新
    證人不足為再審理由，最高法院亦著有二十九年上字第六九六號判例意旨足資參
    照。查本件再審原告固主張證人胡志昇、俞建安、王勝禮、阮素靜及現場錄影帶
    如經斟酌，可受較有利之裁判為再審理由，然上開證人及證物業經再審原告於前
    訴訟程序提出，本無所謂發見可言。況原確定判決就阮素靜之證言及前開錄影帶
    之證物亦已斟酌，並據以認定未能認再審原告有受脅迫，且就其他證人亦敘明對
    判決之結果不生影響，自難認為係發見未經斟酌之新證物。另因證人並不包括於
    民法第四百九十六條第一項第十三款所謂之證物之內，故再審原告聲明上開證人
    ，亦於法未合。再審原告以前訴訟程序事實審言詞辯論終結前已提出之證物及聲
    請傳訊之證人，據為本件再審理由，自均非法之所許。再審原告遽以民事訴訟法
    第四百九十六條第一項第十三款規定之發現可受較有利裁判之未經斟酌之證物或
    得使用該證物為由，提起本件再審之訴，揆之上開判例意旨及說明，即顯無理由
    。再審原告以原確定判決有民事訴訟法第四百九十六條第一項第十三款所定之再
    審原因為由，提起本件再審之訴，既顯無再審理由，爰不經言詞辯論，判決駁回
    本件再審之訴。
四、據上論結，本件再審原告之訴為無理由，依民事訴訟法第五百零二條第二項、第
    七十八條，判決如主文。
中　　　華　　　民　　　國　　九十四　　年　　　四　　　月　　　一　　　日
                                        臺灣臺中地方法院民事第二庭
~B審判長法官　許冰芬
~B法      官　呂明坤
~B法      官　陳秋月
正本係照原本作成。
不得上訴。
中　　　華　　　民　　　國　　九十四　　年　　　四　　　月　　　一　　　日
~B法院書記官　黃舜民
